臺灣高等法院臺南分院刑事判決　　　　　 九十三年度上訴字第五八三號　　　潛
　　　上　訴　人　臺灣臺南地方法院檢察署檢察官
　　　被　　　告　郭　德　興
右列上訴人因被告違反毒品危害防制條例案件，不服臺灣臺南地方法院九十三年度訴
字第二九九號中華民國九十三年五月三十一日第一審判決（起訴案號：臺灣臺南地方
法院檢察署九十二年度毒偵字第二○五一號、九十三年度毒偵字第一六四號），提起
上訴，及經臺灣臺南地方法院檢察署移送併案（九十三年度毒偵字第一二○一號），
本院判決如左：
      主      文
原判決撤銷。
郭德興連續施用第一級毒品，處有期徒刑拾月。扣案第一級毒品海洛因壹包（淨重零
點壹公克）及第一級毒品海洛因柒包（合計淨重零點伍公克），沒收銷燬之；扣
案毒品外包裝壹個（重零點公克）及毒品外包裝柒個（合計重貳點伍肆公克），
沒收之。
      事      實
一、郭德興前因施用第二級毒品安非他命案件，經臺灣臺南地方法院以八十七年度毒
    聲字第一二二號裁定送觀察、勒戒後，認無繼續施用毒品之傾向，經臺灣臺南地
    方法院檢察署檢察官於民國（下同）八十七年八月二十七日，以八十七年度偵字
    第七二○八號、第九○四○號為不起訴處分確定，於八十七年九月三日觀察、勒
    戒執行完畢釋放出所。詎仍未戒除毒癮，明知第一級毒品海洛因係毒品危害防制
    條例規定之第一級毒品，不得持有及施用，竟基於施用第一級毒品海洛因之概括
    犯意，於觀察、勒戒執行完畢釋放後五年內，自九十二年八月中旬間某日起至九
    十三年一月二十九日止，以注射針筒（未扣案）注射手臂肌肉之方式，連續在臺
    南市○○街二○一巷十號住處等處施用第一級毒品海洛因多次，平均每三日施用
    一次。嗣為警於九十二年十一月十三日下午四時四十分許，在臺南市○○路與友
    愛街二○一巷口查獲，並扣得海洛因一包淨重○．一三公克（包裝重○．三三公
    克）；復於九十三年一月十三日晚上十時五十分許，在臺南市○○街二○一巷三
    號前查獲，並扣得毒品海洛因七包合計淨重○．五三公克（包裝合計重二．五四
    公克）；再於九十三年二月一日為警通知採尿而查知上情。
二、案經臺南市警察局第六分局報告臺灣臺南地方法院檢察署檢察官偵查起訴及移送
    併案。
      理      由
一、前揭犯罪事實，業據被告郭德興於原審及本院審理時供承不諱，且被告經警於九
    十三年一月十四日十二時二十分許採尿（尿液檢體編號Ｆ─０２８號）送驗結果
    ，呈嗎啡陽性反應，有臺南市警察局第六分局偵辦毒品危害防制條例案件尿液檢
    體送檢清冊及臺南市衛生局九十三年一月三十日（）南市衛驗字第９３００９
    ０號檢驗成績書各一紙在卷（見臺南市警察局第六分局南市警六刑偵字第六三號
    刑案偵查卷第五頁、九十三年度毒偵字第一六四號偵查卷第十七頁）可憑；經警
    於九十三年二月一日採尿送驗結果，呈嗎啡陽性反應，亦有臺南市衛生局九十三
    年二月五日（）南市衛驗字第９３００９６號檢驗成績書在卷足憑（見併案警
    卷第九頁），復有前開被告持有經警查獲之第一級毒品海洛因一包淨重○．一三
    公克（包裝重○．三三公克）及第一級毒品海洛因七包合計淨重○．五三公克（
    包裝合計重二．五四公克）扣案可資佐證，該毒品經送請鑑定結果，均含有海洛
    因成分，確屬第一級毒品海洛因無訛，有臺南市警察局第六分局查獲涉嫌毒品危
    害防制條例毒品初步檢驗報告單二紙及法務部調查局九十三年二月十日調科壹字
    第２００００４６６２號、九十三年二月十六日調科壹字第２００００４６８８
    號鑑定通知書各一紙附卷（見臺南市警察局第六分局南市警六刑偵字第八一○號
    刑案偵查卷第七頁、臺南市警察局第六分局南市警六刑偵字第六三號刑案偵查卷
    第四頁、九十二年度毒偵字第二○五一號偵查卷第十六頁、九十三年度毒偵字第
    一六四號偵查卷第十五頁）可憑。按海洛因係由嗎啡經化學合成而製得，經注射
    進入人體後，因代謝而分解又生成嗎啡，因此施打海洛因後，由尿液檢驗結果仍
    為嗎啡反應。是以，被告自白施打海洛因，而採尿化驗之結果呈現嗎啡陽性反應
    ，核屬科學上合理之現象。此外，並有前開扣案第一級毒品海洛因一包之照片二
    幀、前開扣案第一級毒品海洛因七包之照片二幀及扣押書二紙存卷（詳臺南市警
    察局第六分局南市警六刑偵字第八一○號刑案偵查卷第五、八頁、臺南市警察局
    第六分局南市警六刑偵字第六三號刑案偵查卷第三、九頁）可憑。綜合上開事證
    互核相符，被告連續施用第一級毒品之犯行至為明灼。另被告前因施用第二級毒
    品安非他命案件，經依原審法院以八十七年度毒聲字第一二二號裁定送觀察、勒
    戒後，認無繼續施用毒品之傾向，經臺灣臺南地方法院檢察署檢察官於八十七年
    八月二十七日，以八十七年度偵字第七二○八號、第九○四○號不起訴處分確定
    ，郭德興則於八十七年九月三日觀察、勒戒執行完畢釋放出所等情，有前開刑事
    裁定、不起訴處分書及臺灣高等法院被告全國前案紀錄表各一份在卷可參。綜上
    所述，被告自白與事實相符，事證明確，被告犯行堪以認定。
二、按毒品危害防制條例業於九十二年七月九日以總統華總一義字第０９２００１２
    １９３０號令修正公布全文三十六條，並自九十三年一月九日起施行。又按連續
    數行為而犯同一之罪名者，以一罪論，刑法第五十六條定有明文，則當連續犯罪
    之際，遇刑法有變更時，其一部涉及舊法，一部涉及新法者，即應依最後行為時
    之法律處斷（最高法院二十九年上字第三八六六號判例、最高法院八十二年臺非
    字第二四五號判決意旨參照）。查海洛因為第一級毒品，毒品危害防制條例第二
    條第二項第一款定有明文。核被告所為，係犯毒品危害防制條例第十條第一項施
    用第一級毒品罪。其施用前持有第一級毒品之低度行為，為施用第一級毒品之高
    度行為所吸收，不另論罪。先後多次施用第一級毒品犯行，時間緊接，犯罪構成
    要件相同，顯係基於概括犯意反覆為之，為連續犯，應依刑法第五十六條規定以
    一罪論，並依法加重其刑。臺灣臺南地方法院檢察署移送九十三年度毒偵字第一
    二○一號案併辦，因與本件有連續犯裁判上一罪關係，應予併案審理。又被告連
    續施用第一級毒品犯行，其最後行為時為九十三年一月二十九日，揆諸前揭說明
    ，應依其九十三年一月二十九日最後行為時之法律即應適用修正後毒品危害防制
    條例之規定處斷，併予敘明。原審予被告論罪科刑，固非無見。惟原判決未及審
    酌被告移送併案犯行，洵有違誤。公訴人上訴指摘及此，為有理由，自屬無法維
    持，應由本院撤銷改判之。爰審酌被告有施用毒品前科，猶不知悔改，再犯施用
    毒品及犯罪之動機、目的、手段、所生危害、施用毒品之期間、施用毒品之頻率
    、暨犯罪後態度等一切情狀，量處有期徒刑拾月，以資懲戒。扣案第一級毒品海
    洛因一包，淨重○．一三公克及第一級毒品海洛因七包，合計淨重○．五三公克
    ，均屬毒品應宣告沒收銷燬之。扣案之第一級毒品海洛因外包裝一個，重○．三
    三公克及第一級毒品海洛因外包裝七個．合計重二．五四公克，均係用於包裹毒
    品，防其裸露、逸出、潮濕，便於持有藉以施用，係被告所有供施用毒品所用之
    物，又非屬毒品危害防制第十九條第一項規定應沒收之物，依刑法第三十八條第
    一項第二款規定宣告沒收之（最高法院九十一年度臺上字第四○七六號、第四四
    一六號判決參照）。至未扣案被告用以施用第一級毒品海洛因之注射針筒，已為
    被告丟棄乙情，為被告供述在卷，無證據足資證明尚存在，未免將來執行發生困
    難，不併予宣告沒收，附予敘明。
四、據上論斷，應依刑事訴訟法第三百六十九條第一項前段、第三百六十四條、第二
    百九十九條第一項前段，毒品危害防制條例第十條第一項、第十八條第一項，刑
    法第十一條前段、第五十六條、第三十八條第一項第二款，判決如主文。
本案經檢察官曾顯智到庭執行職務。
中  華  民  國      九十三      年        八        月      廿五        日
                                臺灣高等法院臺南分院刑事第一庭
                                    審判長法官  黃    崑    宗
                                          法官  田    平    安
                                          法官  蔡    長    林
右正本證明與原本無異。
如不服本判決，應於送達後十日內向本院提出上訴狀，其未敘述理由者，並應於提出
上訴狀後十日內向本院補提理由書（應附繕本）。
                                    法院書記官  李    培    薇
中  華  民  國      九十三      年        八        月      廿六        日
附錄本案論罪科刑法條全文：
毒品危害防制條例第十條第一項
  施用第一級毒品者，處六月以上五年以下有期徒刑。